【裁判字號】    97,易,984
【裁判日期】    971231
【裁判案由】    家庭暴力防治法等
【裁判全文】
臺灣新竹地方法院刑事判決               97年度易字第984號
公  訴  人  臺灣新竹地方法院檢察署檢察官
被      告  甲○○
上列被告因違反家庭暴力防治法案件，經檢察官提起公訴（97年
度偵字第6785號、第7212號），本院裁定改依簡式審判程序審理
，判決如下：
    主  文
甲○○犯傷害直系血親尊親屬罪，處有期徒刑參月，如易科罰金
，以新台幣壹仟元折算壹日；又犯毀損他人物品罪，處拘役伍拾
日，如易科罰金，以新台幣壹仟元折算壹日；緩刑貳年，緩刑期
內付保護管束，並禁止對徐盛基、乙○○實施家庭暴力。
    事實及理由
一、本件被告甲○○所犯為死刑、無期徒刑或最輕本刑為3 年以
    上有期徒刑以外之罪，其於準備程序中就被訴事實為有罪之
    陳述，經本院告知簡式審判程序之旨，並聽取公訴人之意見
    後，依刑事訴訟法第273 條之1 第1 項規定，本院裁定改依
    簡式審判程序審理，合先敘明。
二、本件被告之犯罪事實及證據，除證據欄應補充：「被告於本
    院審理中之自白」外，餘均引用檢察官起訴書所載（如附件
    ）。
三、論罪科刑：
  (一)按家庭暴力者，謂家庭成員間實施身體或精神上不法侵害之
    行為；家庭暴力罪者，謂家庭成員間故意實施家庭暴力行為
    而成立其他法律所規定之犯罪，家庭暴力防治法第2 條第1
    項、第2 項分別定有明文。本件被告與告訴人乙○○為祖孫
    、與告訴人徐盛基為兄弟，業據其3 人供述在卷，其等屬家
    庭暴力防治法第3 條第3 款、第4 款所定之家庭成員關係。
    次按刑法第354 條之毀損罪，以使所毀損之物，失其全部或
    一部之效用為構成要件，所謂「毀棄」，係指根本毀滅物之
    存在；「損壞」則謂損害破壞，使物之外形發生重大變化，
    使其效用全部或一部喪失之意；「致令不堪用」乃係行為人
    以毀棄、損壞以外之其他方法，雖未毀損原物，然業使其物
    之效用嚴重減損或喪失而達不復使用之程度。經查：本件被
    告將被害人乙○○所有之玻璃鏡以暴力踢破，造成該玻璃鏡
    外觀變化，而喪失該物品提供使用者修飾儀容等全部之效能
    ，此除有上開照片在卷可稽外，並經被害人乙○○於偵查中
    陳明在卷，則被告之手段應已達「損壞」之程度。
  (二)故核被告所為，係分別犯刑法第280 條、第277 條第1 項之
    傷害直系血親尊親屬罪，及同法第354 條之毀損罪，其上開
    犯行同時亦屬家庭暴力防治法第2 條第2 項之家庭暴力罪，
    惟因家庭暴力防治法之上開條文並無罰則規定，是被告上開
    傷害直系血親尊親屬及毀損犯行，均應依刑法之規定予以論
    罪科刑。被告於起訴書犯罪事實一(一)中以1 個傷害行為，同
    時致被害人徐盛基、乙○○受傷，而分別犯普通傷害罪、傷
    害直系血親尊親屬罪，係以1 行為侵害數法益觸犯數罪名，
    為想像競合犯，依刑法第55條規定，應從一重論以傷害直系
    血親尊親屬罪，起訴書雖僅認被告構成刑法第277 條第1 項
    之罪，然其社會基本事實同一，本院自得變更法條併予審理
    。被告所觸犯之傷害直系血親尊親屬罪、毀損罪等2 罪間，
    犯意各別、行為互異，應分論併罰。爰審酌被告不思以理性
    方式解決問題，僅因細故即對告訴人等2 人以徒手毆打之方
    式實施家庭暴力行為，致告訴人徐盛基、乙○○身體受傷，
    精神亦受有痛苦，又以暴力毀損被害人乙○○所有之玻璃鏡
    ，致被害人財物受有損害，本不宜寬恕，惟念其犯後坦承犯
    行，告訴人傷勢非鉅，告訴人等2 人於本院審理中均表示願
    意原諒被告，此有本院準備程序筆錄在卷可稽等一切情狀，
    分別量處如主文所示之刑，並均諭知易科罰金之折算標準。
  (三)又被告前未曾因任何前科受有期徒刑以上之宣告，有臺灣高
    等法院被告前案紀錄表在卷可稽，顯見素行尚佳，又其犯後
    坦承犯行，態度良好，顯見已有悔過之心，告訴人等2 人於
    本院審理中亦多方為被告求情，請求給予被告自新之機會，
    本院念其一時失慮方犯下本次犯行，經此教訓後應知警惕而
    無再犯之虞，因認對被告所處之刑，以暫不執行為適當，爰
    依刑法第74條第1 項第1 款規定併宣告緩刑2 年，並依家庭
    暴力防治法第38條第1 項規定，諭知於緩刑期內併付保護管
    束，且為確保告訴人等2 人之安全，爰依家庭暴力防治法第
    38條第2 項第1 款命被告應於緩刑期內禁止實施任何家庭暴
    力行為，以啟自新。
據上論斷，應依刑事訴訟法第273 條之1 第1 項、第299 條第1
項前段、第300 條、第310 條之2 ，家庭暴力防治法第38條第1
項、第2 項第1 款，刑法第277 條第1 項、第280 條、第354 條
、第55條、第41條第1 項前段、第74條第1 項第1 款，判決如主
文。
本案經檢察官王唯怡到庭執行職務。
中    華    民    國    97    年    12    月    31    日
                  刑事第二庭  法  官  蔡川富
以上正本證明與原本無異。
如不服本判決應於收受本判決後10日內向本院提出上訴書狀，上
訴書狀應敘述具體理由。上訴書狀未敘述上訴理由者，應於上訴
期間屆滿後20日內補提理由書狀於本院 (均須按他造當事人之人
數附繕本 )「切勿逕送上級法院」。
中    華    民    國    97    年    12    月    31    日
                              書記官  陳秀子
附錄本案論罪科刑所適用法條全文：
刑法第277條
傷害人之身體或健康者，處3年以下有期徒刑、拘役或1千元以下
罰金。
犯前項之罪因而致人於死者，處無期徒刑或7年以上有期徒刑；
致重傷者，處3年以上10年以下有期徒刑。
中華民國刑法第280條
（傷害直系血親尊親屬罪）
對於直系血親尊親屬，犯第 277 條或第 278 條之罪者，加重
其刑至二分之一。
刑法第354條
毀棄、損壞前二條以外之他人之物或致令不堪用，足以生損害於
公眾或他人者，處2年以下有期徒刑、拘役或500元以下罰金。


司法院資訊處製作；財團法人民間司法改革基金會備份。
